最高法院刑事判決　　　　　　　　　　　　　　　九十一年度台上字第二三九五號
　　上　訴　人　丙○○
　　被　　　告　甲○○
　　　　　　　　乙○○
　　　　　　　　丁○○
右上訴人因自訴被告等盜匪案件，不服台灣高等法院中華民國八十八年十月三十日第
二審判決（八十八年度上訴字第三六○一號，自訴案號：台灣士林地方法院八十六年
度自字第二○三號），提起上訴，本院判決如左：
    主  文
上訴駁回。
    理  由
按刑事訴訟法第三百七十七條規定：上訴於第三審法院，非以判決違背法令為理由，
不得為之。是提起第三審上訴，應以原判決違背法令為理由，係屬法定要件；如果上
訴理由狀並未依據卷內訴訟資料具體指摘原判決不適用何種法則或如何適用不當，或
所指摘原判決違法情事，顯與法律規定得為第三審上訴理由之違法情形不相適合時，
均應認其上訴為違背法律上之程式，予以駁回。本件原判決維持第一審諭知被告甲○
○、乙○○、丁○○等人無罪之判決，駁回上訴人即自訴人丙○○第二審之上訴。係
以自訴意旨略稱：自訴人丙○○自民國八十三年五月一日起至八十六年三月二十八日
止，與被告甲○○經營之恆儀發展股份有限公司（下簡稱恆儀公司）合作花材不織布
營業，因自訴人送與恆儀公司貨品未給收據，而自訴人亦未自行製帳紀錄，致雙方往
來數額無據可稽，遂於八十六年三月二十八日，偕甲○○至台北市○○區○○街二段
二八七號自訴人承租之倉庫清點庫存貨品，雙方無異議後，旋書立「切結書」一紙，
就清點數量詳予記載並註明日後在財務及貨品上互無任何牽連等，除各予簽名外，被
告甲○○尚加蓋其公司及其個人印章以示慎重，並於八十六年四月八日將不織布花材
規格（一）六○○Ｍ〤六○○Ｍ總數量六五箱共一○四、○○○張（二）八五○Ｍ〤
八五○Ｍ總數量廿九箱共三一、九○○張（三）不織布緞帶規格五○Ｍ〤五○Ｙ總數
量二二、五○○個，詳予清點無誤後，全數交付甲○○收受，並立具單據經李永升見
證後，交自訴人收執，是以雙方就不織布花材及帶規格等來往，銀貨兩訖，毫無牽涉
。詎於八十六年六月七日上午八時五十五分許，被告乙○○、丁○○率同不詳姓名男
子「阿本」、「阿肥」等人，強入自訴人在台北市大同區○○○路○段一○四巷三之
三號五樓住所，問明自訴人姓名後，先聯手圍毆致自訴人背部受傷不支倒地，繼逼問
短欠甲○○新台幣（下同）二百四十萬元何以不還等語。自訴人出示上開切結書及單
據，憑以申訴與林某間因合作經營不織布等帳目已清，無短欠金錢之事實，該許姓男
子不但置之不理，進而揚言「今天敢闖此地，就不計後果，就算治安單位掃黑也不懼
怕，如果敢報案，你知道死人不會說話，你及你的家人下場都會很難看」，接之再拳
腳相向，自訴人哀嚎聲震屋外，許某等恐為鄰居察覺，遂挾持自訴人下樓，押上路過
計程車，駛抵台北市○○路一二八號一樓恆儀公司，見被告甲○○夥同不詳姓名成年
男子三人已在屋內等候，伊等八人再協力向自訴人施暴，脅迫自訴人自衣袋內取出銀
行存摺、印鑑，由被告乙○○奪下並逼問存款密碼後，前往銀行提領二十萬元，攜回
恆儀公司交予被告甲○○，再脅迫自訴人簽發以八十六年七月三日為發票日，依序於
八十六年八月五日、九月五日、十月五日、十一月五日、八十七年一月五日到期日，
面額均為四十萬元之本票六張，交付被告甲○○收受，林某為掩飾脅迫等不法暴行，
復強制自訴人書立和解書，記明交付二十萬元現金，簽發六張本票等，均出自訴人志
願，而後被告甲○○等八人再挾持自訴人至迪化街二段二八七號倉庫，將自訴人所有
庫存二二○箱不織布（價值一百十五萬元）搬上林某事先約僱在倉庫前等候屬日昌貨
運公司之貨車，運往不詳地點，約在當日下午二時五十分，始釋放自訴人，旋向台北
市政府警察局大橋派出所報案，因認被告等三人涉有刑法第二百七十七條第一項傷害
罪、第三百零二條第一項剝奪他人行動自由罪、第三百零四條第一項強制罪及懲治盜
匪條例第五條第一項第一款等罪嫌云云。經審理結果，以被告乙○○、丁○○均否認
有毆打自訴人行為，被告丁○○更否認曾至自訴人住處，而自訴人於第一審調查時當
庭指認被告丁○○本人係至恆儀公司時始看到等語（見原審八十七年八月二十八日訊
問筆錄），已與自訴人書狀指稱被告丁○○一同至自訴人住處圍毆成傷一節不一，而
自訴人又未能提出說明，因認自訴人指陳傷害、剝奪行動自由等情，已有瑕疵，難遽
予採信。另依自訴人所指陳被告乙○○等四人一進其住處即予圍毆，至恆儀公司後，
又由二人對伊毆打，先後出手毆打之人已達六人次之多，乃自訴人所提診斷證明書僅
載明右腰背部瘀傷三〤一公分，六人次出手毆打自訴人卻僅有一處背部瘀傷，與常情
實有未合，雖自訴人陳稱係因被告等僅輕打幾下不會有什麼傷，但與自訴狀所載遭「
聯手圍毆不支倒地」、「拳腳相向，自訴人哀嚎聲震屋外」亦不相同，益證自訴人指
述與診斷書所載內容不符。而診斷證明書僅能證明自訴人受傷之事實，尚難據以認定
係被告毆打所致，亦難徒憑自訴人片面指訴及診斷證明書，遽認被告等人有傷害犯行
。又依證人即恆儀公司員工楊淑玲、張敏慧證稱：當日有看見自訴人丙○○與多人一
同進入公司，遇見時並曾打招呼，或端茶水供自訴人飲用，完全看不出有被押限制自
由情形等語，並徵諸卷附當日自訴人與被告甲○○電話談話錄音內容，雙方對話語氣
平和，自訴人並在電話中自承積欠金額龐大如何處理等語，如被告等人意在押走自訴
人，豈容自訴人與被告甲○○通電話聯絡，甚且未備妥交通工具，而搭乘計程車徒增
自訴人呼救或脫逃風險之理，益證自訴人係自願到公司與被告甲○○協調債務解決方
法。另查證人張欽水亦證稱：當天在倉庫看見自訴人、被告甲○○等人搬取貨物，伊
以為要遷移倉庫，並與自訴人聊及近來營業狀況，且談及搬完後將至其住處對帳，並
無任何異樣等語，核與自訴人所稱受脅迫搬走倉庫內貨物等情完全不同，而認自訴人
空言指述被告等人有強取貨物之盜匪犯行，亦不足採信。復參以自訴人所指稱受脅迫
所簽之和解書及本票上之自訴人簽名，書寫均正常無異，未見有受脅迫致有筆跡異常
情形，亦難認自訴人指訴為真實。末以自訴人主張其與被告甲○○於八十六年三月二
十八日簽立之切結書，記載伊與被告甲○○間僅有二十餘萬元之債務，並未積欠被告
甲○○二百四十萬元，用以反推所簽立之本票、和解書均係受脅迫云云，惟並未提出
證據以實其說，自難徒憑切結書一紙，遽認被告等人有妨害自由犯行等旨，因而為被
告等人有利之認定，已在判決理由內依憑卷證資料，詳加說明其憑以論斷之理由。從
形式上觀察，其取捨證據之論斷，並未違背經驗法則、論理法則及其他證據法則，亦
無其他違背法令之情形。按證據之取捨及證據之證明力如何，由事實審法院自由判斷
，此項自由判斷職權之行使，倘係基於吾人日常生活經驗所得之定則者，即屬合於經
驗法則。苟本於理則上當然之定則所為之論斷，即為合乎論理法則，均不容任意指為
判決違背法令。原判決就自訴人之各項指訴，於判決理由中均已詳予說明並無積極證
據證明所指訴被告等人涉犯之罪嫌為實在之理由，其依法諭知被告等人無罪之判決，
即無違誤。上訴意旨就原判決所為明白論斷，究竟如何違背法令，並未依據卷內訴訟
資料，具體指明？仍以被告甲○○與伊簽立之切結書上僅記載伊欠二十幾萬元而已，
伊無由再簽發二百四十萬元本票及同意被告等人搬走價值一百五十萬元庫存物品，而
主張可間接證明伊係受脅迫而為云云，惟該切結書係案發前三個月前所書立，自訴人
與被告甲○○間對該切結書內容真正亦不爭執，僅二人之解讀不同，然不論該切結書
之真意為何，卷附之直接證據及情況證據既均不足以證明被告等人有自訴人所指訴之
情事，自非得僅以一紙切結書做為間接推定犯罪之唯一證據，上訴意旨置原判決所為
明白論斷於不顧，徒執已為原審指駁之陳詞爭辯，及對原審取捨證據與自由判斷證據
證明力之職權行使及原判決理由已經說明之事項，徒以自己之說詞，泛指其為違法，
並為單純事實上之爭執，均非適法之第三審上訴理由，其上訴違背法律上之程式，應
予駁回。
據上論結，應依刑事訴訟法第三百九十五條前段，判決如主文。
中      華      民      國    九十一    年      四      月    二十九    日
                              最高法院刑事第十庭
                                  審判長法官  林  增  福
                                        法官  邵  燕  玲
                                        法官  吳  昆  仁
                                        法官  陳  世  雄
                                        法官  惠  光  霞
      右正本證明與原本無異
                                              書  記  官
中      華      民      國    九十一    年      五      月      六      日
